臺灣臺中地方法院刑事判決　　　　　　　　　　　　　九十年度訴字第二八八七號
　　公　訴　人　臺灣臺中地方法院檢察署檢察官
　　被　　　告　甲○○
右列被告因毒品危害防制條例案件，經檢察官提起公訴（九十年度毒偵字第四九六二
、五○九九號），本院判決如左：
    主  文
甲○○連續施用第一級毒品，處有期徒刑捌月。扣案之第一級毒品海洛因計拾陸包（
警秤毛重約壹點貳公克，驗餘淨重零點捌捌公克、包裝重零點貳貳公克及毛重約拾伍
點貳公克，驗餘淨重拾點玖貳公克、包裝重肆點捌參公克），均沒收銷燬之；扣案之
注射針筒肆支、葡萄糖柒點伍公克、吸管勺子陸支、電子磅秤壹個、分裝袋參佰肆拾
參個，均沒收。又連續施用第二級毒品，處有期徒刑肆月。扣案之第二級毒品甲基安
非他命肆小包（警秤毛重約肆點貳公克），沒收銷燬之；扣案之玻璃球管貳支，沒收
。主刑部分應執行有期徒刑拾壹月。
    事  實
一、甲○○曾因施用毒品案件，經本院以八十八年度毒聲字第八八五號裁定送勒戒處
    所觀察勒戒後，認無繼續施用毒品之傾向，由臺灣臺中地方法院檢察署檢察官於
    民國（以下同）八十八年二月二十六日，以八十八年度偵字第四四五九號為不起
    訴處分確定；再因施用第一級毒品海洛因及第二級毒品安非他命案件，經臺灣桃
    園地方法院於八十九年十月二十一日以八十九年度毒聲字第六六八六號裁定送勒
    戒處所觀察勒戒後，認有繼續施用毒品之傾向，經臺灣桃園地方法院於八十九年
    十一月十四日以八十九年度毒聲字第七一六八裁定送戒治所強制戒治；並由臺灣
    新竹地方法院檢察署以九十年度毒偵字第四一八號提起公訴（經臺灣桃園地方法
    院檢察署八十九年度毒偵字第五六六二號移轉管轄），由臺灣新竹地方法院判處
    有期徒刑九月（施用第一級毒品部分判處有期徒刑七月，施用第二級毒品部分判
    處有期徒刑三月，合併定執行刑有期徒刑九月），於九十年六月二十四日確定。
    其於執行前開強制戒治滿三月後，執行成效良好，認無繼續施以戒治之必要，由
    臺灣桃園地方法院於九十年三月二十八日以九十年度毒聲字第一三八一號裁定停
    止戒治，所餘戒治期間付保護管束（保護管束期間自九十年四月十二日起至同年
    十一月十三日止）。詎甲○○復另行起意各基於施用第一級毒品海洛因及第二級
    毒品甲基安非他命之概括犯意，於上揭交付保護管束期間內，復自九十年六月二
    十四日起至九十年十月五日上午十時許止，平均約兩、三天一次，在臺中縣大甲
    鎮○○里○○路七○六巷二○六號住處，以針筒注射皮下組織之方式，連續施用
    第一級毒品海洛因多次；及自九十年八月十五日某時起至同年十月四日某時止，
    平均約兩天一次，在上址住處，以將甲基安非他命放入玻璃瓶中燒烤，而吸其產
    生煙氣之方式，連續施用第二級毒品甲基安非他命多次。嗣在上揭保護管束期間
    內，先於同年九月五日上午三時五分許，在國道一號公路一五０公里北向處為警
    查獲，並扣得海洛因一小包（警秤毛重約一‧二公克，驗餘淨重○、八八公克、
    包裝重○、二二公克）、注射針筒三支；再於同年十月六日上午十時二十分許，
    在臺中縣大甲鎮○○街二十八號二○五室為警查獲，並扣得海洛因十五小包（警
    秤毛重約十五‧二公克，驗餘淨重十、九二公克、包裝重四、八三公克）、甲基
    安非他命四小包（重約四‧二公克）、葡萄糖七、五公克、玻璃球管二支、吸管
    勺子六支、注射針筒一支、電子磅秤一個、分裝袋三四三個。（保安處分部分另
    經臺灣桃園地方法院於九十年七月九日以九十年度毒聲字第二八○八號裁定撤銷
    停止強制戒治繼續執行強制戒治）。
二、案經臺中縣警察局大甲分局報請及國道公路警察局第二警察隊報請臺灣苗栗地方
    法院檢察署呈請臺灣高等法院臺中分院檢察署檢察長令轉臺灣臺中地方法院檢察
    署檢察官偵查起訴。
    理  由
一、右揭犯罪事實，業據被告甲○○於本院審理時坦承不諱，且其於前開停止戒治付
    保護管束期間內為警查獲時所採集尿液，經先送苗栗縣衛生局檢驗結果呈海洛因
    代謝物嗎啡之陽性反應；再送臺中縣衛生局檢驗結果呈海洛因、安非他命代謝物
    嗎啡、甲基安非他命之陽性反應，此分別有苗栗縣衛生局九十年九月六日九十衛
    檢字第九○一五二七三號煙毒尿液檢驗成績書（見九十年度毒偵字第五○九九號
    偵查卷宗第七頁）及臺中縣衛生局九十年十一月一日（九十）衛檢字第四八○一
    九號檢驗尿水報告書（見九十毒偵第四九六二號偵查卷宗第四六頁）附卷可稽；
    復有先後扣案之海洛因一小包（警秤毛重約一‧二公克，驗餘淨重○、八八公克
    、包裝重○、二二公克）、注射針筒三支，海洛因十五小包（警秤毛重約十五‧
    二公克，驗餘淨重十、九二公克、包裝重四、八三公克）、甲基安非他命四小包
    （警秤毛重約四‧二公克）、葡萄糖七、五公克、玻璃球管二支、吸管勺子六支
    、注射針筒一支、電子磅秤一個、分裝袋三四三個及照片一六張、法務部調查局
    （九十）陸（一）字第九○一八九五三九號及00000000號鑑定通知書二
    紙附卷可資佐證，足徵被告之自白與事實相符，其確有施用第一級毒品海洛因及
    第二級毒品甲基安非他命之犯行。按毒品危害防制條例對於施用毒品者，並未予
    以除罪，施用毒品之行為仍屬犯罪，本應受刑罰之評價，惟因施用毒品者屬「病
    態性犯人」，毒品危害防制條例為維護施用毒品行為人之身心健康，乃明定應施
    以類似病患治療之觀察、勒戒或強制戒治等療程，並僅在該條例第二十條第二項
    、第二十三條第一項所定之條件下（亦即：
    (一)初犯經觀察、勒戒，無繼續施用毒品之傾向，(二)五年內再犯經觀察、勒戒，無
    繼續施用毒品之傾向，(三)一犯經觀察、勒戒，有繼續施用毒品之傾向，再經強制
    戒治期滿），始免予刑罰訴追外，對每一施用毒品之行為，仍應施予罪刑之評價
    。至毒品危害防制條例第二十二條第二項中段所稱違反保護管束應遵守事項情節
    重大者，得由檢察官聲請法院裁定撤銷停止戒治之規定，應係類如保安處分執行
    法第四條之一第二項前段之立法意旨，僅就已進行之強制戒治處分，繼續執行，
    即足收戒除毒癮之治療目的，無再向法院聲請裁定送觀察、勒戒或強制戒治之實
    益，並非限制停止戒治期間之施用毒品行為，「僅」得撤銷停止戒治，不得提起
    公訴。否則停止戒治前施用毒品之行為，應論處刑罰，停止戒治後之施用毒品行
    為，非難性較前者更高，反而不得訴追處罰，無異鼓勵犯罪。足見立法者之本意
    ，當無以強制戒治之療程尚未完成，認停止戒治期間之施用毒品行為，無再為罪
    刑評價之必要，且在再犯、三犯或三犯以上之情形均然，不得割裂解釋，認再犯
    僅得撤銷停止戒治，不得提起公訴；三犯或三犯以上者，除得撤銷停止戒治，亦
    可提起公訴。職是之故，毒品危害防制條例所稱之「再犯」、「三犯」應以經是
    否為訴訟法上之同一案件為斷，而非以觀察、勒戒或強制戒治等療程完結之次數
    為準 (最高法院八十九年台非字第九０號判決亦採此見解)。查被告前因施用毒
    品案件，經本院以八十八年度毒聲字第八八五號裁定送勒戒處所觀察勒戒後，認
    無繼續施用毒品之傾向，由臺灣臺中地方法院檢察署檢察官於八十八年二月二十
    六日，以八十八年度偵字第四四五九號為不起訴處分確定；再因施用第一級毒品
    海洛因及第二級毒品安非他命案件，經臺灣桃園地方法院於八十九年十月二十一
    日以八十九年度毒聲字第六六八六號裁定送勒戒處所觀察勒戒後，認有繼續施用
    毒品之傾向，經臺灣桃園地方法院於八十九年十一月十四日以八十九年度毒聲字
    第七一六八裁定送戒治所強制戒治；並由臺灣新竹地方法院檢察署以九十年度毒
    偵字第四一八號提起公訴（經臺灣桃園地方法院檢察署八十九年度毒偵字第五六
    六二號移轉管轄），由臺灣新竹地方法院判處有期徒刑九月（施用第一級毒品部
    分判處有期徒刑七月，施用第二級毒品部分判處有期徒刑三月，合併定執行刑有
    期徒刑九月），於九十年六月二十四日確定。其於執行前開強制戒治滿三月後，
    執行成效良好，認無繼續施以戒治之必要，由臺灣桃園地方法院於九十年三月二
    十八日以九十年度毒聲字第一三八一號裁定停止戒治，所餘戒治期間付保護管束
    （保護管束期間自九十年四月十二日起至同年十一月十三日止）。詎被告復另行
    起意各基於施用第一級毒品海洛因及第二級毒品安非他命之概括犯意，於交付保
    護管束期間內，復於前揭時、地施用施用第一級毒品海洛因及第二級毒品甲基安
    非他命，違反保護管束情節重大，經臺灣桃園地方法院於九十年七月九日以九十
    年度毒聲字第二八○八號裁定撤銷停止強制戒治繼續執行強制戒治，此有卷附之
    臺灣高等法院被告全國前案紀錄表、臺灣臺中地方法院檢察署刑案資料查註紀錄
    表、上揭不起訴處分書及判決影本各一份在卷足考。被告係經送強制戒治已屆滿
    三月，其成效經評定為合格，認無繼續戒治之必要，始經本院裁定停止戒治，付
    保護管束等情，足認被告於經戒治後確已斷癮，故被告此次於保護管束期間再為
    施用第一、二級毒品之犯行，應確係另行起意無訛，屬另一獨立之犯罪行為，揆
    諸前揭說明，被告此次施用第一、二級毒品之行為，應屬三犯，是被告於五年內
    三犯毒品危害防制條例第十條第一、二項之罪，事證明確，犯行堪以認定。
二、按海洛因、甲基安非他命係毒品危害防制條例第二條第二項第一、二款所稱之第
    一、二級毒品，核被告甲○○施用海洛因、甲基安非他命之行為，係犯毒品危害
    防制條例第十條第一、二項之施用第一、二級毒品罪。被告持有第一、二級毒品
    之低度行為，為所犯施用第一、二級毒品之高度行為所吸收，不另論罪；其先後
    多次施用第一、二級毒品海洛因、甲基安非他命之行為，時間緊接，犯罪構成要
    件相同，顯均係基於概括犯意而反覆為之，為連續犯，應依刑法第五十六條之規
    定論以一罪，並均加重其刑，所犯上開二罪，犯意各別，行為互殊，應予分論併
    罰。爰審酌被告曾有違反毒品危害防制條例案件之素行，經觀察勒戒與不起訴處
    分後仍不斷然戒絕、與其犯罪之動機、目的、手段、吸食毒品之時間與次數、所
    生危害係屬藥物自殘，尚未嚴重破壞社會秩序、侵害他人權益，與斟酌被告犯後
    坦承犯行、態度良好，尚知所悔悟等一切情狀，分別量處如主文所示之刑，並定
    其應執行之刑。
三、末查，扣案第一級毒品海洛因計十六小包（毛重約一‧二公克，驗餘淨重○、八
    八公克、包裝重○、二二公克及毛重約十五‧二公克，驗餘淨重十、九二公克、
    包裝重四、八三公克）、甲基安非他命四小包（重約四‧二公克）係被告所有，
    業據被告陳明在卷，且屬毒品危害防制條例第二條第二項第一、二款所稱之第一
    、二級毒品，爰依同條例第十八條第一項前段規定沒收銷燬之；另扣案之注射器
    三支、葡萄糖七、五公克、吸管勺子六支、注射針筒一支、電子磅秤一個、分裝
    袋三四三個，係被告所有供施用海洛因所用之物及扣案之玻璃球管二支係被告所
    有供施用甲基安非他命所用之物，均據被告供明在卷，併依刑法第三十八條第一
    項第二款規定，併宣告沒收之。
據上論斷，應依刑事訴訟法第二百九十九條第一項前段，毒品危害防制條例第十條第
一、二項、第二十條第三項、第十八條第一項前段，刑法第十一條前段、第五十六條
、第五十一條第五款、第三十八條第一項第二款，判決如主文。
中      華      民      國    九十一    年      一      月    二十一    日
                              臺灣臺中地方法院刑事第六庭
                                  審判長法  官  梁  堯  銘
                                        法  官  許  旭  聖
                                        法  官  洪  堯  讚
右正本證明與原本無異。
如不服本判決，應於判決送達後十日內向本院提出上訴狀，上訴於臺灣高等法院臺中
分院( 須附繕本 )。
                                        書記官
中      華      民      國    九十一    年      一      月    二十一    日
附錄論罪科刑法條
毒品危害防制條例第十條第一、二項
施用第一級毒品者，處六月以上五年以下有期徒刑。
施用第二級毒品者，處三年以下有期徒刑。
